臺灣臺中地方法院小額民事判決
　　　　　　 111年度沙小字第158號
原      告  林煜翔  
被      告  張鎧鈞  
上列當事人間請求侵權行為損害賠償(交通事件)事件，本院於民
國111年4月19日言詞辯論終結，判決如下：
    主      文
被告應給付原告新臺幣3,617元。
原告其餘之訴駁回。
訴訟費用新臺幣1,000元，由被告負擔新臺幣553元，餘由原告負
擔。
本判決原告勝訴部分，得假執行。但被告如以新臺幣3,617元為
原告預供擔保後，得免為假執行。
    事實及理由
一、原告主張：被告於民國110年8月8日12時9分許，駕駛車牌號
    碼000-0000號自用小客車，行經臺中市○○區○○路○段000號前
    時，因方向燈使用未依規定，致碰撞原告駕駛車牌號碼0000
    -00號自用小客車（下稱系爭車輛），致系爭車輛損壞，被
    告駕駛前述車輛應負賠償責任。系爭車輛經送修估價新臺幣
    （下同）6,537元（包括零件2,240元及工資4,297元）。為
    此，依侵權行為之法律關係提起本件訴訟請求被告給付。並
    請求法院判決：（一）被告應給付原告6,537元（二）訴訟
    費用由被告負擔。 
二、被告抗辯：（一）被告駕駛車輛雖未依照方向燈正確使用，
    但被告車輛幾乎為靜止狀態，原告應有充分時間理解與反應
    ，然原告不顧車輛狀態強行右轉，應有過失。（二）系爭車
    輛事故發生前早已傷痕累累，原告逕送估價後，未予計算折
    舊，即要求被告全額支付，應無理由。（三）被告願意以60
    0元與原告和解。
三、得心證之理由：
（一）原告主張上述系爭車輛因本件車禍受損，且系爭車輛經送
      修復，維修費用總計6,537元（包括零件2,240元及工資4,
      297元）之事實，已據其提出估價單、臺中市政府警察局
      道路交通事故初步分析研判表、郵局存證信函、道路交通
      事故現場圖、當事人登記聯單等為證，復有本院主動向臺
      中市政府警察局大甲分局調閱之本件交通事故全案卷宗資
      料在卷可查。又據原告提出之估價單記載，其車輛修護之
      部位均為車輛後方保險桿處，亦即本件車禍遭碰撞位置，
      本院認為，原告所提車輛修護估價單之記載，應屬本件車
      禍所生之損害處。
（二）道路交通安全規則第102條第1項第5款規定：「汽車行駛
      至交岔路口，其行進、轉彎，應依下列規定：五、左轉彎
      時，應距交岔路口三十公尺前顯示方向燈或手勢，換入內
      側車道或左轉車道，行至交岔路口中心處左轉，並不得占
      用來車道搶先左轉。」又同規則第94條第3項前段規定：
      「汽車行駛時，駕駛人應注意車前狀況及兩車並行之間隔
      ，並隨時採取必要之安全措施」。本件被告駕駛車輛未注
      意上開規定，左轉彎未於交岔路口三十公尺前顯示方向燈
      或手勢，換入內側車道或左轉車道，且原告車輛已經超越
      在前方而右轉，被告為後方車輛卻執意左轉，未注意車前
      狀況及兩車並行之間隔，導致其車輛左前方與原告車輛之
      右後方發生碰撞，造成原告所有系爭車輛受損，既可認定
      ，則被告應注意能注意，而未注意上揭規定，致肇本件車
      禍，自有過失，足以認定。
（三）因故意或過失，不法侵害他人之權利者，負損害賠償責任
      ；汽車、機車或其他非依軌道行駛之動力車輛，在使用中
      加損害於他人者，駕駛人應賠償因此所生之損害。但於防
      止損害之發生，已盡相當之注意者，不在此限，民法第18
      4條第1項前段、第191條之2分別定有明文。查，被告就本
      件肇事發生既有過失，自應對被害人即原告所受車輛損害
      負侵權行為損害賠償責任。
（四）不法毀損他人之物者，被害人得請求賠償其物因毀損所減
      少之價額；負損害賠償責任者，除法律另有規定或契約另
      有訂定外，應回復他方損害發生前之原狀。因回復原狀而
      應給付金錢者，自損害發生時起，加給利息。第1項情形
      ，債權人得請求支付回復原狀所必要之費用，以代回復原
      狀。為民法第196條、第213條所明定。又請求賠償物被毀
      損所減少之價值，得以修護費用為估價標準，但以必要者
      為限，例如修理材料費以新品換舊品應予折舊（最高法院
      77年5月17日77年度第9次民事庭會議決議參照）。查，本
      件被告過失不法毀損系爭車輛，已如上述，依前開規定，
      自應負侵權行為損害賠償責任，則以修復金額作為賠償金
      額，自屬有據。又系爭車輛之零件修理既係以新零件更換
      破損之舊零件，依上開說明，自應將零件折舊部分予以扣
      除。查系爭車輛受損而支出修理費用計6,537元（包括零
      件2,240元及工資4,297元）。其中零件部分，依行政院所
      頒固定資產耐用年數表及固定資產折舊率之規定，【非運
      輸業用客車、貨車】之耐用年數為5年，依定率遞減法每
      年折舊1000分之369，另依營利事業所得稅查核準則第95
      條第6項規定「固定資產提列折舊採用定率遞減法者，以1
      年為計算單位，其使用期間未滿1年者，按實際使用之月
      數相當於全年之比例計算之，不滿1月者，以1月計」，且
      依固定資產耐用年數表及固定資產折舊率之規定，非運輸
      業用客車耐用年數為5年，依定率遞減法每年折舊千分之3
      69，且最後1年之折舊額加歷年折舊累計額，其總和不得
      超過該資產成本原額10分之9，殘值並應以10分之1為合度
      ，亦即應扣除10分之9之零件折舊。查，系爭車輛係101年
      （即西元2012年）10月出廠，有系爭車輛之車籍資料可憑
      ，距系爭事故發生之110年8月8日已逾5年，依上開說明，
      扣除折舊之累計金額應不得超過該資產成本原額10分之9
      。依此計算，系爭車輛更換新零件費用為2,240元，則扣
      除折舊後之零件費用為224元（計算式：22400.1＝224）
      。再加計不計算折舊之工資4,297元後，系爭車輛維修費
      用之損害應為4,521元（計算式：224＋4297=4521）。
（五）按損害之發生或擴大，被害人與有過失者，法院得減輕賠
      償金額，或免除之，民法第217條第1項定有明文。而上開
      規定之目的，在謀求加害人與被害人間之公平，故在裁判
      上法院得以職權減輕或免除之（最高法院85年台上字第17
      56號判例參照）。關於本件車禍事故雙方之過失比例，審
      究如下：道路交通安全規則第102條第1項第4款規定：「
      汽車行駛至交岔路口，其行進、轉彎，應依下列規定：四
      、右轉彎時，應距交岔路口三十公尺前顯示方向燈或手勢
      ，換入外側車道、右轉車道或慢車道，駛至路口後再行右
      轉。但由慢車道右轉彎時應於距交岔路口三十至六十公尺
      處，換入慢車道。」本件原告駕駛車輛至肇事路口右轉彎
      ，未遵守上開規定，亦為本件車禍之肇事因素。本院斟酌
      雙方過失程度、原因力之強弱，認為原告之過失責任比例
      為20％、被告之過失責任比例為80％。是以，本院依上開情
      節，減輕被告20％之賠償金額。綜上以析，原告所得請求
      損害賠償金額計3,617元（計算式：4521元×80％＝3617，元
      以下四捨五入）。
（六）綜上所述，原告依侵權行為之法律關係，請求被告給付原
      告3,617元，為有理由，應予准許。至原告逾此範圍之請
      求，為無理由，應予駁回。
四、本件原告勝訴部分係民事訴訟法第436條之8適用小額訴訟程
    序所為被告敗訴之判決，應依同法第436條之20規定，就本
    件原告勝訴部分依職權宣告假執行；並依同法第436條之23
    準用第436條第2項，適用同法第392條第2項規定，本院爰依
    職權酌定相當擔保金額宣告被告為原告預供擔保後，得免為
    假執行。
五、訴訟費用之負擔：依民事訴訟法第436條之19及第79條，確
    定本件訴訟費用額為1,000元（即原告所繳納之第一審裁判
    費），並由被告負擔其中之553元，餘由原告負擔。
中　　華　　民　　國　　111 　年　　5 　　月　　3 　　日
                        臺灣臺中地方法院沙鹿簡易庭
                            法  官  劉國賓
以上為正本，係照原本作成。
如不服本判決，應於送達後廿日內，以判決違背法令為理由，向
本院提出上訴狀並表明上訴理由（上訴理由應表明一、原判決所
違背之法令及其具體內容；二、依訴訟資料可認為原判決有違背
法令之具體事實），如於本判決宣示後送達前提起上訴者，應於
判決送達後廿日內補提上訴理由書（須附繕本）。
中　　華　　民　　國　　111 　年　　5 　　月　　3 　　日
                            書記官  許宏谷